最高法院刑事裁定　　　　　　　一○○年度台抗字第五六○號
抗　告　人　吳冠樺
上列抗告人因違反毒品危害防制條例案件，不服台灣高等法院高
雄分院中華民國一○○年六月二十一日駁回聲請具保停止羈押之
裁定（一○○年度聲字第六五九號），提起抗告，本院裁定如下
：
    主  文
抗告駁回。
    理  由
本件抗告人吳冠樺因違反毒品危害防制條例案件，前經原審法院
訊問後，認為犯罪嫌疑重大，有刑事訴訟法第一百零一條第一項
第三款情形，且有相當理由認為有逃亡之虞，非予羈押，顯難進
行審判或執行，於民國一○○年一月二十日執行羈押，並經二次
延長羈押。抗告人於原審法院聲請具保停止羈押，略以：抗告人
所犯販賣第三級毒品罪，已經原審法院調查證據完畢及判處罪刑
，抗告人即無逃亡、湮滅、偽造、變造證據或勾串共犯、證人之
虞，自無羈押之必要，為此聲請具保停止羈押云云。原裁定以：
抗告人因販賣愷他命，所犯販賣第三級毒品罪，業經原審法院以
一○○年度上訴字第一四一號刑事判決，判處有期徒刑六年，而
該罪為最輕本刑五年以上有期徒刑之重罪，其羈押之原因尚未消
滅，且有相當理由足認其於受重刑裁判後，有逃亡之虞，以具保
、責付或限制住居均不足以確保審判及刑之執行，所請具保停止
羈押，不能准許，因而駁回抗告人具保停止羈押之聲請，已敘明
其所憑之依據及理由。抗告意旨略以：(一)、羈押係拘束刑事被告
身體自由，並將之收押於一定處所，乃干預身體自由最大之強制
處分，使刑事被告與家庭、社會及職業生活隔離，非特予其心理
上造成嚴重打擊，對其名譽、信用等人格權之影響甚為重大，自
僅能以之為保全程序之最後手段，允宜慎重從事。是法律規定羈
押刑事被告之要件，須基於維持刑事司法權之有效行使之重大公
益要求，並符合比例原則，方得為之。(二)、基於憲法保障人民身
體自由之意旨，被告所犯為死刑、無期徒刑或最輕本刑為五年以
上有期徒刑之罪，犯罪嫌疑重大者，仍應有相當理由認為其有逃
亡、湮滅、偽造、變造證據或勾串共犯或證人等之虞，法院斟酌
命該被告具保、責付或限制住居等侵害較小之手段，均不足以確
保追訴、審判或執行程序之順利進行，始符合該條款規定，非予
羈押，顯難進行追訴、審判或執行之要件，此際羈押乃為維持刑
事司法權有效行使之最後必要手段，於此範圍內，始能稱合法。
有司法院釋字第六六五號解釋可資參照。(三)、抗告人雖經原審法
院判處有期徒刑六年，但並無證據證明抗告人有逃亡之虞。原裁
定以抗告人遭判處有期徒刑六年，即認可能為規避刑罰之執行，
妨礙審判程序之進行，而有逃亡之虞，並無所據。(四)、抗告人雖
遭判處有期徒刑六年，然尚未確定，是否有罪，仍屬未定。故抗
告人並無規避刑罰執行之問題。且在無罪推定原則下，抗告人之
人權於未經判決有罪確定前，自應受到尊重，尚難遽認其為有罪
之人，而認有規避刑罰執行之可能。(五)、羈押直接侵害人民憲法
所保障之最重要基本權利，是否符合羈押之事由，自以經嚴格證
明者，始能為之。原裁定僅以抗告人業經判處重刑為由，即率認
抗告人有逃亡之虞，缺乏依據，並違反人權保障。(六)、本件若以
具保、責付或限制住居、限制出境等侵害較小之手段，即足以確
保審判或刑之執行，抗告人亦會面對法律之審判並接受執行。足
見並無以羈押始能確保審判或執行情事，原裁定所為羈押手段，
過度限制抗告人之防禦權而違反比例原則。抗告人之羈押原因業
已消滅，請准予撤銷羈押云云。惟查：羈押之目的，在於保全刑
事追訴、審判及刑之執行，或預防其反覆實行。而羈押之被告，
除有刑事訴訟法第一百十四條各款所列情形之一（即：一、所犯
最重本刑為三年以下有期徒刑、拘役或專科罰金之罪者。二、懷
胎五月以上或生產後二月未滿者。三、現罹疾病，非保外治療顯
難痊癒者。）經具保聲請停止羈押不得駁回外，准許與否，屬事
實審法院得依職權裁量之事項。本件抗告人被訴違反毒品危害防
制條例案件，業經原審法院依販賣第三級毒品罪判處有期徒刑六
年，復無刑事訴訟法第一百十四條各款所列情形。原裁定以抗告
人之羈押原因仍然存在，並未消滅，且有相當理由足認其於受重
刑裁判後，有逃亡之虞，非予羈押不足以確保審判或刑之執行，
仍有繼續羈押之必要，而駁回其具保停止羈押之聲請，於法尚無
違誤。抗告意旨任意指摘原裁定不當，為無理由，應予駁回。
據上論結，應依刑事訴訟法第四百十二條，裁定如主文。
中    華    民    國  一○○  年    七    月  二十一  日
                      最高法院刑事第三庭
                          審判長法官  謝  俊  雄  
                                法官  陳  世  雄  
                                法官  魏  新  和  
                                法官  徐  文  亮  
                                法官  吳  信  銘  
本件正本證明與原本無異
                                      書  記  官  
中    華    民    國  一○○  年    七    月  二十二  日
                                                       s